臺灣高等法院臺中分院刑事判決　　　100年度侵上訴字第622號
上　訴　人　臺灣苗栗地方法院檢察署檢察官
被　　　告　古乃仁
指定辯護人　姜端林律師
上列上訴人因被告妨害性自主案件，不服臺灣苗栗地方法院99年
度訴字第582號中華民國99年12月23 日第一審判決（起訴案號：
臺灣苗栗地方法院檢察署99年度偵字第2008號），提起上訴，本
院判決如下：
    主  文
上訴駁回。
    理  由
一、公訴意旨略以：古乃仁於民國98年12月13日晚上，與其妻葉
    淑慧偕同渠2人之小孩，由葉淑慧邀約代號00000000A（下稱
    A女）之同學陳乙靈，再由陳乙靈邀約A女一同前往苗栗縣後
    龍鎮後庄里嘉年華KTV店飲酒唱歌，3人共飲約6瓶啤酒。A女
    於席間飲用1瓶半之啤酒後，已頗有醉意，並於該店消費結
    束後，由古乃仁駕車搭載其餘人員，一同前往苗栗縣竹南鎮
    新南里八德一路18l號「松岩逸汽車旅館303室」住宿。古乃
    仁、葉淑慧及渠2人之小孩睡在房間床舖上，A女與陳乙靈則
    睡在房間地舖。詎翌（14）日凌晨3時許，古乃仁竟趁A女酒
    醉熟睡不知抗拒之機會，脫去A女穿著之牛仔褲及內褲，趴
    在A女身上，以其生殖器陰莖插入A女之生殖器陰道內抽動，
    因而使A女驚醒，隨後葉淑惠亦甦醒而發現上情，古乃仁遂
    立即停止而起身。葉淑慧因發見上情甚怒，並與古乃仁發生
    爭吵後，即走入浴室持刮鬍刀割傷手臂自殘，嗣經古乃仁阻
    止，並立即駕車搭載一行人隨同前往醫院讓葉淑慧就醫治療
    。因葉淑慧報警處理，嗣經警詢問A女後，始查悉上情。因
    認被告涉犯刑法第225條第1項之乘機性交罪嫌。
二、按犯罪事實應依證據認定之，無證據不得認定犯罪事實。不
    能證明被告犯罪者，應諭知無罪之判決。刑事訴訟法第154
    條第2項、第301條第1項前段分別定有明文。而所謂認定犯
    罪事實之證據，係指足以認定被告確有犯罪行為之積極證據
    而言，該項證據自須適合於被告犯罪事實之認定，始得採為
    斷罪之資料，如未能發現相當證據，或證據不足以證明，自
    不能以推測或擬制之方法，以為裁判基礎（參照最高法院29
    年上字第3105號、40年臺上字第86號判例）。又認定犯罪事
    實所憑之證據，雖不以直接證據為限，間接證據亦包括在內
    ；然而無論直接或間接證據，其為訴訟上之證明，須於通常
    一般之人均不致有所懷疑，而得確信其為真實之程度者，始
    得據為有罪之認定，倘其證明尚未達到此一程度，而有合理
    之懷疑存在，復無其他調查途徑可尋，法院即應為無罪之判
    決（參照最高法院76年臺上字第4986號判例意旨）。告訴人
    之告訴，係以使被告受刑事訴追為目的，是其陳述是否與事
    實相符，仍應調查其他證據以資審認（參照最高法院52年臺
    上字第1300號判例）。
三、公訴意旨認被告古乃仁涉有刑法第225條第1項之乘機性交罪
    嫌，係以證人A女、陳乙靈、葉淑慧之證述，以及財團法人
    為恭紀念醫院出具之疑似性侵害事件驗傷診斷書、松岩逸汽
    車旅館監視錄影翻拍照片、松岩逸汽車旅館303號房現場照
    片、證人葉淑慧割傷手臂之傷痕照片等為其論據。訊之被告
    固供承於上開時、地，有與A女發生性交之事實，惟堅決否
    認有何乘機性交之犯行，辯稱：伊當天與A女發生性交係經A
    女同意，因為A女以前就是在頭份下公園做援交，之前就曾
    經與A女援交過1次，伊與A女、證人陳乙靈都是認識的朋友
    ，當天係因為伊與A女性交時，為其妻葉淑慧發現，葉淑惠
    報警後，A女擔心被葉淑慧控告通姦罪，所以才會提出本件
    告訴等語。
四、證據能力部分：
  (一)刑事訴訟法第159條之5規定：「被告以外之人於審判外之陳
    述，雖不符前4條之規定，而經當事人於審判程序同意作為
    證據，法院審酌該言詞陳述或書面陳述作成時之情況，認為
    適當者，亦得為證據。當事人、代理人或辯護人於法院調查
    證據時，知有第159條第1項不得為證據之情形，而未於言詞
    辯論終結前聲明異議者，視為有前項之同意。」立法意旨在
    於傳聞證據未經當事人之反對詰問予以核實，原則上先予排
    除。惟若當事人已放棄反對詰問權，於審判程序中表明同意
    該等傳聞證據可作為證據，或於言詞辯論終結前未聲明異議
    ，基於尊重當事人對傳聞證據之處分權，及證據資料愈豐富
    ，愈有助於真實發見之理念，且強化言詞辯論主義，使訴訟
    程序得以順暢進行，上開傳聞證據亦均具有證據能力。查本
    案以下所引用被告以外之人於審判外所為言詞或書面陳述之
    供述證據，經本院於準備程序時詢問檢察官、被告、辯護人
    關於證據能力之意見，檢察官、被告、辯護人對該等證據之
    證據能力均不爭執，且迄本院言詞辯論終結前，檢察官、被
    告、辯護人就該等證據之證據能力皆未聲明異議，本院審酌
    該等證據作成時之情況，並無違法取證或其他瑕疵，認為均
    適於作為本案認定事實之依據，依刑事訴訟法第159條之5規
    定，該等供述證據皆有證據能力。
  (二)刑事訴訟法第159條至第159條之5有關傳聞法則之規定，乃
    對於被告以外之人於審判外之言詞或書面陳述之供述證據所
    為規範，至非供述證據之物證，或以科學、機械之方式，對
    於當時狀況所為忠實且正確之記錄，性質上並非供述證據，
    均應無傳聞法則規定之適用，如該非供述證據非出於違法取
    得，並已依法踐行調查程序，即不能謂其無證據能力。本案
    以下所引用之非供述證據，並無證據證明有出於違法取得之
    情形，復經原審及本院依法踐行調查程序，自均有證據能力
    。
五、經查：
  (一)A女雖於偵查及原審審理時證稱：不同意與被告發生性交行
    為，被告將生殖器插入伊陰道時，伊並不知情且不願意云云
    。然A女於原審審理時復證稱：「（問：妳醒來確實有看到
    被告在脫妳牛仔褲嗎？）有看到。」「（問：妳有沒有叫？
    ）沒有。」「（問：妳有沒有搖睡在旁邊的陳乙靈？）沒有
    。」「（問：為何他脫你牛仔褲時妳有看到，卻不搖睡在旁
    邊的陳乙靈？）（沈默不答）」「（問：被告太太睡在床上
    ，妳也可以叫，但都沒叫？）沒有。」「（問：被告插進去
    做5分鐘妳都沒反應？）沒有。」「（問：如果妳都不願意
    ，為何他做5分鐘之久妳都沒做任何反應？）（沈默）」「
    （問：為什麼等葉淑慧報案你才去報案，沒有先去報案？）
    （沈默）」「（問：被告脫妳牛仔褲時，妳已經清醒？）嗯
    。」「（問：妳說『不要』只是嘴巴動一動而已，根本沒有
    聲音出來？）像蚊子的聲音。」「（問：被告有聽到嗎？）
    聽不到。」「（問：插進去的時候，妳眼睛是睜開的？）對
    。」「（問：他插5分鐘，妳那時嘴巴都緊閉不講話？）嗯
    。」「（問：妳想去告是因為擔心他太太會告妳通姦？）嗯
    。」「（問：妳有沒有考慮到這個因素？）有。」「（問：
    實際上那一天與古乃仁發生性關係是半推半就？）嗯。」「
    （問：就是沒有說願意，也沒有說不願意？）對。」「（問
    ：很自然的情況下發生？）是。」（見原審卷第88至91、93
    至96頁）由A女所述情節以觀，A女醒來時發現自己正遭被告
    脫下牛仔褲，則斯時該房間內尚有證人葉淑慧與陳乙靈，為
    何A女均無任何喊救或搖醒證人陳乙靈之舉動，直至被告對
    其性交長達5分鐘之久，經證人葉淑慧甦醒後始發現上情。
    且A女於遭被告脫下牛仔褲並對其為性交時，既能明白看見
    ，但卻無任何反對之表示，足徵被告對A女為性交時，並未
    違反其意願，A女客觀上亦未表現任何非出於自願之舉止。
    準此，A女證稱不願意與被告發生性行為云云，本院認為尚
    難採信。
  (二)證人陳乙靈雖於偵查中證稱：案發時伊在睡覺，事後A女曾
    經述說，不願意與被告發生性行為云云。惟證人陳乙靈上開
    證詞，係據A女之轉述而來，並非己身親自見聞其事，且A女
    所為不願意與被告發生性行為之陳述並不可採，已如前述，
    自不得以證人陳乙靈此部分證詞，作為不利於被告之認定依
    據。
  (三)至於檢察官所舉財團法人為恭紀念醫院98年12月14日受理疑
    似性侵害事件驗傷診斷證明書，僅能證明A女有性經驗之事
    實；松岩逸汽車旅館監視錄影翻拍照片及該旅館303室之現
    場照片，僅能證明被告與A女有在該處投宿之事實；證人葉
    淑慧割傷手臂之傷痕照片，僅能證明證人葉淑慧目擊被告與
    A女發生性交，因一時氣憤而割腕自殘之事實。惟本件被告
    確有與A女發生性交之事實，既為被告所不否認，而上開證
    據復不能證明A女係非自願與被告發生性交，且與本件待證
    事實，即A女究否係自願與被告發生性交一節，並無直接必
    然之關聯，自不得據以認定被告有違反A女意願而為乘機性
    交之犯行。
六、綜上各情，本件被告被訴乘機性交罪名，公訴人所為訴訟上
    之證明，尚未至通常一般之人均不致有所懷疑，而得確信其
    為真實之程度，仍有合理之懷疑存在，自不得僅憑告訴人等
    不利於被告之指訴，遽為對被告不利之認定。此外復查無其
    他積極之證據，足資證明被告確有公訴人所指乘機性交之犯
    行，原審因此以不能證明被告犯罪，依刑事訴訟法第301條
    第1項規定判決被告無罪。經核原判決對於不能證明被告有
    檢察官起訴書所指之乘機性交犯行，業已詳為調查審酌，並
    說明其認定之證據及理由，且無違於證據及經驗法則，其認
    事用法均無不合。檢察官上訴意旨仍指稱被告犯有乘機性交
    罪名云云，並不足採，其上訴為無理由，應予駁回。
據上論斷，應依刑事訴訟法第368條，判決如主文。
本案經檢察官陳銘章到庭執行職務。
中    華    民    國   100    年    6     月    14    日
                  刑事第六庭  審判長法  官  李 文 雄
                                    法  官  蔡王金全
                                    法  官  黃 小 琴
以上正本證明與原本無異。
如不服本判決應於收受送達後10日內向本院提出上訴書狀，其未
敘述上訴理由者，並得於提起上訴後10日內向本院補提理由書（
均須按他造當事人之人數附繕本）「切勿逕送上級法院」。

                                    書記官  林 元 威

中    華    民    國   100    年    6     月    14    日